【裁判字號】    91,易,626
【裁判日期】    920305
【裁判案由】    傷害等
【裁判全文】
臺灣桃園地方法院刑事判決                          九十一年度易字第六二六號
    公  訴  人  臺灣桃園地方法院檢察署檢察官
    被      告  丙○○
              （原名趙
                遠芳）
右列被告因恐嚇案件，經檢察官聲請以簡易判決處刑（九十一年度調偵字第二號、九
十年度偵字第二一二二九號），本院認有刑事訴訟法第四百五十一條之一第四項但書
之情形，改依通常程序審理，判決如左：
    主  文
丙○○以加害生命、自由、名譽、財產之事，恐嚇他人致生危害於安全，處拘役肆拾
日，如易科罰金，以參佰元折算壹日，緩刑貳年。
    事  實
一、丙○○因罹患精神疾病，為精神耗弱之人。緣其因於民國九十年四月六日，在桃
    園縣中壢市○○街一三五號乙○○所經營之大華幼稚園，遭甲○○（另行判決）
    毆打，心有不甘，竟於九十年六月十二日十九時二十分許，復至大華幼稚園，以
    加害生命、自由、名譽、財產之事，對乙○○恫嚇稱：「我就讓妳元智大學讀不
    下去」、「我要妳死就死到底」、「我今天講的話，明天四點就兌現，明天四點
    妳們到派出所問筆錄，到時候刑事組是我同事，妳就要到那裡面去關，等著瞧，
    我給你一根毛，一根毛，骨頭一根根拔出來你就知道了」、「我要把報紙登的很
    大，乙○○跟一個小孩打炮，十九歲的，我要登報，我要讓妳由元智大學開除，
    乙○○妳就等著瞧，我要讓妳開除，大華幼稚園關門，要不然我就沒辦法活到社
    會上，我計程車也不要開了，就陪妳玩，報紙慢慢登，登一個月」、「乙○○我
    陪妳玩，我讓你大華幼稚園關門，妳活下來我覺得很痛苦，我要讓妳當乞丐，我
    要讓妳在中壢車站當乞丐，要不然我很難過，我要妳大華幼稚園馬上倒閉，所有
    員工沒飯吃」等語，使乙○○心生畏懼，致生危害於安全。
二、案經桃園縣警察局中壢分局報請臺灣桃園地方法院檢察署檢察官偵查起訴。
    理  由
一、訊之被告丙○○矢口否認有恐嚇之犯行，辯稱：伊當時跟告訴人乙○○發生口角
    ，伊不知道當時有無說這些話，伊當時並無恐嚇之犯意云云，惟查：
（一）右揭犯罪事實，業據告訴人乙○○迭於警訊、偵訊迄本院訊問時指訴綦詳，且
      提出被告斯日恐嚇之錄音帶乙捲為證，經本院當庭勘驗該錄音帶，錄音帶中被
      告稱：「我就讓妳元智大學讀不下去，我要妳死就死到底，大學妳也不要讀了
      ，明天我跟校長報告，我要讓妳上電視，我認為妳是名人嘛！妳賺很多錢要當
      名人，要上電視，要上新聞，新聞一定要上第一版，讓妳風光一輩子，乙○○
      ，妳惹到我，算妳倒楣，我這一生就陪妳．．．．．．，因為，我是個大爛貨
      ，陪妳玩，不玩到死，我就是神經病，妳罵我神經病，我就做到底，神經病陪
      妳玩，玩到底，妳今天害我害到這樣，妳心裡有數，妳讓我車子也賣了，找一
      些流氓、地下車行讓我開車，妳把我當傻瓜，錢花掉了，拜拜，妳好精喔，妳
      是聰明人，不是傻瓜，傻瓜能搞幼稚園？道高一尺，魔高一丈，那就憑本事嘛
      ！妳今天信什麼道，大家心裡有數，妳今天真的是幼稚園園長嗎？我們就等著
      瞧！妳叫警察來，我歡迎！．．．．．．，我今天講的話，明天四點就兌現，
      明天四點妳們到派出所問筆錄，到時候刑事組是我同事，妳就要到那裡面去關
      ，等著瞧，我給你一根毛，一根毛，骨頭一根根拔出來你就知道了，我陪妳玩
      ，慢慢玩，甲○○要不要玩？先把你搞掉，我就成功一半，乙○○我也要搞掉
      ，二個要搞就統統搞．．．．．．，我要把報紙登的很大，乙○○跟一個小孩
      打炮，十九歲的，我要登報，我要讓妳由元智大學開除，乙○○妳就等著瞧，
      我要讓妳開除，大華幼稚園關門，要不然我就沒辦法活到社會上，我計程車也
      不要開了，就陪妳玩，報紙慢慢登，登一個月．．．．．．，乙○○我陪妳玩
      ，我讓你大華幼稚園關門，妳活下來我覺得很痛苦，我要讓妳當乞丐，我要讓
      妳在中壢車站當乞丐，要不然我很難過，我要妳大華幼稚園馬上倒閉，所有員
      工沒飯吃，要不然我怎麼活下去．．．．．．，要不然妳不到台北監獄報到，
      妳大華幼稚園關個五年就好了，大華幼稚園在土城看守所關五年，妳不關五年
      ，我今天我叫神經病，妳罵我神經病，我要兌現，妳罵我罵了三年，我要向檢
      察官報告，這句話大家都知道．．．．．．，妳就是誹謗罪，這句話我可以告
      妳，妳誹謗一個無知嗎？我是無知？無知能幹警察？人家一調警察不是無知，
      我今天說的話不兌現的話，乙○○，我頭砍給妳做椅子，話說到做到，妳慢慢
      等．．．」等語（見本院九十二年二月十九日審判筆錄）。被告雖辯稱該錄音
      帶是造假的，伊說話並未如此流利云云，惟被告於本院訊問時說話並非不流暢
      ，與錄音帶中男子之說話情形並無不同；況本院訊問被告是否曾擔任警察？是
      否曾有車子因告訴人而賣掉？其答稱：確曾擔任過警察，關於車子，是告訴人
      找一個地下車行的人，叫伊買一部八成新的中古車靠行，後來伊未繼續靠行，
      告訴人幫伊找一個人讓伊把車子賣掉，賣了十五萬，伊後來也喝酒花掉了等語
      ，是其所述此情，亦核與錄音帶中之男子陳述之情節，大致相符，足證其所辯
      顯無可採，其確有為前開恐嚇之言行。
（二）被告雖辯稱其有精神疾病，當天所說只是氣話，並無恐嚇之犯意云云，惟依前
      述錄音內容觀之，被告說話之語氣前後連貫，並非語無倫次，應認仍有相當意
      識能力，又被告迭對被害人恫稱：「我就讓妳元智大學讀不下去」、「我要妳
      死就死到底」、「我要登報．．．，登一個月」、「我要讓你大華幼稚園關門
      ，妳活下來我覺得很痛苦，我要讓妳當乞丐，要不然我很難過」等語，明顯有
      恐嚇之犯意至為明確，尚難認僅係一時情緒失控之氣話；且其為前開恐嚇言詞
      ，客觀言之顯足以令人心生畏懼，致生危害於安全。
（三）綜上，本件事證明確，被告犯行堪以認定。
二、核被告丙○○所為，係犯刑法第三百零五條之恐嚇危害安全罪。又被告因有妄想
    症，於八十三年間起，即多次至臺灣省立桃園療養院就醫，此有其在臺灣省立桃
    園療養院診療記錄影本多紙附卷可稽；另本院函請行政院衛生署八里療養院為被
    告為精神鑑定，鑑定診斷中說明：因被告對於該次鑑定合作度不佳，所提供之資
    料前後不一致，加上家屬未出面說明提供資料，缺乏充足之資料，僅以鑑定當日
    所見難以確定診斷，但依目前所收集之資料推論其診斷可能性，基本上被告罹患
    精神疾病之可能性較高，疑罹有精神分裂病或妄想性精神病，同時不排除有分裂
    病性人格違常之可能。又該鑑定書結論雖另謂：雖然被告有罹患精神疾病之可能
    性，但據被告所述過去個性及行為模式，原本便是比較容易衝動，與人產生衝突
    之情形，而其對當日事件也是以「愛說話、造口業、引人反感」、「他說了讓我
    生氣的話，我才會說氣話」作為解釋，故在考量案發當日其進入幼稚園之行為，
    可能與其認為原先即與乙○○舊識之想法有關，而其發生恐嚇行為時，之前即與
    乙○○起了口角，且認為乙○○「說了讓我生氣的話，我才說氣話」，故其恐嚇
    行為時之精神狀態，雖然需考量其可能之精神疾病對其當時行為之影響，但亦可
    能係受其舊有之行為模式影響等語（以上鑑定內容均見行政院衛生署八里療養院
    九十一年十月二十四日八療一般字第九一００三七九二號函所附精神鑑定報告書
    ）。本院斟諸前述錄音帶內容中，雖被告說話之語氣前後連貫，並非語無倫次，
    然被告逕自叫嚷之時間甚長；參以，告訴人乙○○嗣於本院訊問時亦證稱：被告
    當天應該有喝酒，精神狀況也是不好，也有精神病發作的情形，因為他會打人、
    敲門，伊不能確定被告是不是真的精神病發，被告平常向伊要錢，並不會講這些
    話，當天因被告向伊要錢，伊不給，被告要進入吃飯，伊不讓被告進入，被告即
    講這些話，當天他抓狂了，抓狂大約二、三個鐘頭等語（見本院九十一年十二月
    十一日訊問筆錄），本院認被告斯時雖堪認仍有相當意識能力，然其為前述長
    之恐嚇叫嚷行為，亦可能在意識上係受到其精神分裂病或妄想性精神病的影響，
    致其無法妥適處理其欲索錢或欲進入吃飯卻遭拒之挫折情緒感受，而為前開犯行
    ，是自應對被告為其行為時應有精神耗弱情形的有利認定，爰依刑法第十九條第
    二項之規定減輕其刑。爰審酌被告犯罪之動機、手段、其前開犯行對告訴人所造
    成之危害、惟告訴人已表明願意原諒被告、及被告犯罪後之態度等一切情狀，量
    處如主文所示之刑，並諭知易科罰金之折算標準。末查，被告未曾受有期徒刑以
    上刑之宣告，有臺灣高等法院被告全國前案紀錄表在卷可憑，爰念被告應係一時
    失慮而誤罹刑章，其經此論罪科刑之教訓，應知所警惕而無再犯之虞，所宣告之
    刑以暫不執行為適當，爰併宣告緩刑二年，以啟自新。
三、本案雖經檢察官聲請簡易判決處刑，惟本院中壢簡易庭因認有刑事訴訟法第四百
    五十一條之一第四項但書所定之情形，而改由普通庭依通常訴訟程序審理，附此
    敘明。
據上論斷，應依刑事訴訟法第四百五十二條、第二百九十九條第一項前段，刑法第三
百零五條、第十九條第二項、第四十一條第一項前段、第七十四條第一款，罰金罰鍰
提高標準條例第一條前段、第二條，判決如主文。
本案經檢察官羅秀蓮到庭執行職務。
中      華      民      國      九十二    年      三      月    五      日
                                臺灣桃園地方法院刑事第六庭
                                      法  官   林曉芳
右正本證明與原本無異。
如不服本判決，應於判決送達後十日內向本院提出上訴狀( 應附繕本 )，上訴於
臺灣高等法院。
                                      書記官   巫孟蓉
中      華      民      國      九十二    年      三      月   二十七   日
附論罪科刑依據之法條
中華民國刑法第三百零五條
 (恐嚇危害安全罪)
以加害生命、身體、自由、名譽、財產之事，恐嚇他人致生危害於安全者
，處二年以下有期徒刑、拘役或三百元以下罰金。


司法院資訊處製作；財團法人民間司法改革基金會備份。
